臺灣桃園地方法院民事裁定
             111年度監宣字第525號
聲  請  人  顏秉鈞  
相  對  人  顏飛    
關  係  人  顏秉容  
  
上列當事人間聲請監護宣告事件，本院裁定如下：
    主　  文
宣告顏飛（男、民國00年00月0日出生）為受監護宣告之人。
選定顏秉鈞（男、民國00年00月00日出生）為受監護宣告人顏飛
之監護人。
指定顏秉容（女、民國00年0月00日出生）為會同開具財產清冊
之人。
聲請程序費用由受監護宣告人顏飛負擔。
    理    由
一、本件聲請意旨略以：聲請人為相對人之長子；相對人自民國
    96年11月9日起因失智，已至因精神障礙或其他心智缺陷，
    致不能為意思表示或受意思表示，或不能辨識其意思表示之
    效果，為此依民法第14條第1 項、第1110條、家事事件法第
    164 條規定，聲請准對相對人為監護宣告。並選定聲請人為
    監護人、關係人顏秉容為會同開具財產清冊之人。若鈞院認
    相對人尚未達可宣告監護之程度，則請依民法第14條第3 項
    、第15條之1第1 項、家事事件法第177 條之規定為輔助宣
    告。提出中華民國身心障礙證明影本、戶籍謄本、親屬系統
    表、同意書等為證。
二、「對於因精神障礙或其他心智缺陷，致不能為意思表示或受
    意思表示，或不能辨識其意思表示之效果者，法院得因本人
    、配偶、四親等內之親屬、最近一年有同居事實之其他親屬
    、檢察官、主管機關或社會福利機構之聲請，為監護之宣告
    。」，民法第14條第1 項定有明文。又「法院應於鑑定人前
    ，就應受監護宣告之人之精神或心智狀況，訊問鑑定人及應
    受監護宣告之人，始得為監護之宣告。但有事實足認無訊問
    之必要者，不在此限。」、「鑑定應有精神科專科醫師或具
    精神科經驗之醫師參與並出具書面報告。」，家事事件法第
    167 條第1 項、第2 項定有明文。再「法院為監護之宣告時
    ，應依職權就配偶、四親等內之親屬、最近一年有同居事實
    之其他親屬、主管機關、社會福利機構或其他適當之人選定
    一人或數人為監護人，並同時指定會同開具財產清冊之人。
    」、「監護宣告之裁定，應同時選定監護人及指定會同開具
    財產清冊之人，並附理由」、「法院為前項之選定及指定前
    ，應徵詢被選定人及被指定人之意見。」，亦分別為民法第
    1111條第1 項、家事事件法第168 條第1 項及第2 項所明定
    。
三、經查，聲請人為相對人之長子，有戶籍謄本在卷可憑，依前
    揭規定，得為本件之聲請。次查法院應於鑑定人前，就應受
    監護宣告之人之精神或心智狀況，訊問鑑定人及應受監護宣
    告之人，始得為監護之宣告。但有事實足認無訊問之必要者
    ，不在此限。鑑定應有精神科專科醫師或具精神科經驗之醫
    師參與並出具書面報告，家事事件法第167 條第1 項、第2 
    項分別定有明文。依聲請人所提出相對人之中華民國身心障
    礙證明，其上記載相對人係極重度障礙等級，因認無在鑑定
    人前訊問相對人之必要。相對人經鑑定人即周孫元診所醫師
    周孫元就相對人鑑定結果，依相對人之個人史及相關史、生
    活狀況及現在身心狀態、理學檢查、精神狀態檢查等項鑑定
    ，認：相對人頭部外觀無明顯異常，沒手術疤痕或傷疤，四
    肢肌肉萎縮，關節孿縮。可以自主呼吸。沒有自主運動。對
    光線照射有光反射。意識昏迷，雙眼閉，大聲叫喊下可以睜
    開，衣著整齊。詢問名字，相對人沒有回應，無法回答姓名
    及其他個人資料。對於其他問題，相對人皆沒有回應。對於
    算術，無法完成標準化測驗。請相對人閉眼、舉手，相對人
    都無法配合。思考流程及內容無法探知。目前沒有明顯知覺
    障礙，如幻覺行為。判斷力、定向感缺損，不知道自己所在
    地，不知道今日日期年月。短期記憶力，無法正確完成訊息
    登錄。長期記憶無法探知。CDR(臨床失智評估量表)=5，屬
    於深度末期失智程度。大小便失禁使用尿布。個人衛生完全
    需他人協助才能維持。經鼻胃管定時餵食。無經濟活動能力
    。無社會性活動能力。相對人符合腦中風及阿茲海默氏失智
    症之診斷。因上述心智缺陷，致其為意思表示、受意思表示
    及辨識意思表示效果之能力，均已達不能之程度等語，有周
    孫元診所111年11月1日函及所附精神鑑定報告書等在卷可稽
    。是相對人已達不能為意思表示、受意思表示或不能辨識其
    意思表示效果之程度，爰依法宣告相對人為受監護宣告之人
    。本院審酌聲請人為相對人之長子，為相對人至近親屬，表
    明願意擔任相對人之監護人，且相對人之配偶郭瑞卿、長女
    顏秉容亦均表示同意，有同意書在卷可稽，因認由聲請人擔
    任相對人之監護人，應無不當，爰依前揭規定，選定聲請人
    為相對人之監護人。聲請人既經本院選定為相對人之監護人
    ，自應依民法第1112條之規定，負責護養療治相對人身體及
    妥善為財產管理職務。
四、關於指定會同開具財產清冊之人部分，聲請人聲請指定顏秉
    容為會同開具財產清冊之人，本院審酌顏秉容為相對人之長
    女，表明願意擔任會同開具財產清冊之人，且相對人之配偶
    郭瑞卿亦表示同意，有同意書在卷可佐，因認由顏秉容擔任
    會同開具財產清冊之人，亦無不當，爰依前揭規定，指定顏
    秉容為會同開具財產清冊之人。又依民法第1113條準用同法
    第1099條及第1099條之1規定，於監護開始時，監護人即聲
    請人，應會同顏秉容於2個月內開具財產清冊並陳報法院，
    監護人於財產清冊開具完成並陳報法院前，對於相對人之財
    產，僅得為管理上必要行為。
五、依家事事件法第164條第2項，裁定如主文。
中　　華　　民　　國　　111 　年　　11　　月　　7 　　日
                  家事法庭    法  官　張淑芬
上列正本證明與原本無異。
如對本裁定抗告須於裁定送達後10日內向本院提出抗告狀，並繳
納抗告裁判費新台幣1,000 元。
中　　華　　民　　國　　111 　年　　11　　月　　7 　　日
                              書記官　施盈宇